臺灣士林地方法院民事簡易判決
                                 111年度士簡字第1035號
原      告  亞迪特創意科技有限公司

法定代理人  倪秉洋
被      告  蔡夆澤即銨鑫工程行


上列當事人間請求給付報酬等事件，於中華民國111年11月16日
言詞辯論終結，本院判決如下︰
    主  文
被告應給付原告新臺幣陸萬零伍佰元，及自民國一百一十一年七
月三日起至清償日止，按年息百分之五計算之利息。
原告其餘之訴駁回。
訴訟費用新臺幣壹仟參佰參拾元，由被告負擔新臺幣陸佰伍拾元
，其餘新臺幣陸佰捌拾元由原告負擔。
本判決原告勝訴部分得假執行。
    事實及理由
一、被告經合法通知，未於最後言詞辯論期日到場，核無民事訴
    訟法第386條所列各款情事，爰依原告之聲請，准由其一造
    辯論而為判決。
二、原告主張：
　㈠原告自民國111年1月4日起分別承攬被告下列製造圖設計工程
    ：⑴三重勝泰豐第2~5節柱鋼構加工製造圖（下稱三重設計工
    程），合約簽訂金額為新臺幣（下同）84,000元，因被告後
    2期款項44,000元未付，被告需再給付總金額百分之50懲罰
    性違約金42,000元，總計86,000元。⑵桃園機場-電梯鋼構加
    工製造圖（下稱機場設計工程），合約簽訂金額為58,800元
    ，被告已支付3期結算，但追加款項4,000元未付。⑶南山大
    樓S5-屋脊鋼構製造圖（下稱南山大樓設計工程），合約簽
    訂金額為27,300元，被告已支付3期結算，但追加款項3,000
    元未付。⑷延平北路大樓局部鋼構加工製造圖（下稱延平北
    路設計工程），合約簽訂金額為31,500元，被告後2期款項1
    6,500元未付，被告再給付總金額百分之50懲罰性違約金15,
    000元，總計31,500元。以上被告應支付之承攬報酬及違約
    金共計124,500元。為此，爰依兩造間承攬契約關係提起本
    件訴訟，並聲明：被告應給付原告124,500元，及自起訴狀
    繕本送達翌日起至清償日止，按年息百分之5計算之利息。
　㈡對被告抗辯之陳述：　　
　⑴關於三重設計工程有包括2、3、4、5節柱設計，原告有給被
    告2、3節柱之CAD製作檔，也有給被告4、5節柱PDF檔，原告
    要求被告應支付第2、3期款項後才能給被告CAD檔，但被告
    一直未付款，所以才未提供CAD檔予被告。
  ⑵關於延平北路設計工程部分，原告已全數全程共7個設計工作
    ，但被告並未給原告第1期定金，是後來才給，原告依照被
    告指示做調整修改，也提供檔案給被告，但被告並未給第2
    、3期款項，原告有將設計圖交予被告，但被告並未按圖施
    作樓梯，導致施工錯誤無法組裝，被告之後也未給付款項，
    原告只負責設計，並未負責監工，完成設計後就已完成工作
    ，被告就應該付款。
　⑶關於機場設計工程及南山大樓設計工程，被告雖已全數付款
    ，但被告還有指示修改，原告依被告要求調整，但因調整次
    數各達到8、9次且超過原來範圍，所以後續修改是依被告指
    示所為之追加設計，被告自應給付追加設計款項。　　　
三、被告則以：
　㈠關於三重設計工程，雙方議定報酬84,000元，原告迄今並未
    提供4、5節柱鋼構加工設計之完整書面圖說及CAD檔，致原
    設計建築師事務所無法比對審查，原告並未完成三重設計工
    程，原告應返還被告已給付款項40,000元。
　㈡關於機場設計工程，雙方議定報酬58,800元，被告已全數支
    付。然原告僅提供簡體中文顯示之圖說，不符國內用語，且
    漏繪製鋼構樓梯乙座，嚴重疏漏，且要求原告盡速依實際丈
    量數據修正，原告多未依約修改或拒絕修改，原告已嚴重違
    約，被告無須再支付修改費用，況被告另以55,000元委外重
    製並送審核定，原告應返還被告已付款項58,800元。
  ㈢關於南山大樓設計工程，雙方議定27,300元報酬，原告應提
    供完整圖說及材料統計表以利審查及施工，本件設計並無局
    部或大部修改，多數係原告倉促或便宜行事疏漏或未自主檢
    查誤植、未植所致，被告已完整給付款項，原告所為之修改
    係依約執行工項，被告無須另行支付修改費用。
　㈣關於延平北路設計工程共計7項，雙方議定31,500元報酬，原
    告只完成其中之頂樓鋼構、7樓樓梯間裝修、3至4樓上下樓
    梯等3項。原告親至現場丈量，所提供圖說僅3項，且與現場
    嚴重牴觸無法履約施工（經現場工地主任確認圖說尺寸與現
    場不符），其餘4項如1樓雨遮、1樓室外玻璃屋、1樓停車入
    口之特殊雨遮、頂樓隔柵等設計原告均未完成，原告未完成
    的原因是業主暫緩施作，原告應返還被告已付款項15,000元
    等語，資為抗辯。並聲明：原告之訴駁回。
四、得心證之理由：
　㈠本件被告自111年1月4日起即分別將三重設計工程、機場設計
    工程、南山大樓設計工程及延平北路設計工程（以下合稱系
    爭設計工程）等工作交予原告承攬。系爭設計工程兩造所約
    定承攬報酬分別為84,000元、58,800元、27,300元及31,500
    元。另被告就三重設計工程已給付承攬報酬40,000元，尚有
    44,000元未給付，被告就機場設計工程及南山大樓設計工程
    均已全數給付，被告就延平北路設計工程已給付15,000元，
    尚有尾款16,500元未給付等事實，為兩造所不爭執，並有原
    告所提出系爭設計工程合約書4份為證，前述事實，應堪認
    為真正。原告主張被告就機場設計工程、南山大樓設計工程
    均另有追加設計，且原告就系爭設計工程及追加設計均已完
    成工作，自得向被告請求給付系爭設計工程尾款、追加設計
    承攬報酬及被告因未給付尾款而需給付之違約金各情，然此
    為被告所否認，並以前詞抗辯。故本件所應審究者為：⑴原
    告是否已完成三重設計工程及延平北路設計工程，原告請求
    前述工程尾款44,000元、16,500元，有無理由？⑵被告就機
    場設計工程、南山大樓設計工程有無追加設計？原告就此是
    否已完成工作，原告請求追加設計承攬報酬4,000元、3,000
    元，有無理由？⑶原告以被告未給付尾款為由，而依系爭設
    計工程合約書主張被告應另給付以承攬報酬總價百分之50計
    算之違約金，有無理由？茲分別論述如下：
　㈡原告已完成三重設計工程及延平北路設計工程等工作，被告
    應給付前述工程尾款44,000元、16,500元（合計60,500元）
    ：
　⑴按當事人主張有利於己之事實者，就其事實有舉證之責任，
    民事訴訟法第277條前段定有明文。而承攬人主張工作完成
    請求給付承攬報酬，自應就已完成工作或付款條件成就之利
    己事實，負舉證責任。
　⑵本件原告主張其已完成三重設計工程乙節，業已提出LINE對
    話紀錄影本1份為證（見本院卷第44至57頁）。且被告對於
    原告所主張之其完成三重設計工程第2至5節結構設計製作後
    ，已將第2至3節結構設計CAD檔案交予被告，並將第4至5節
    結構設計PDF檔交予被告等事實並不爭執（見本院卷第115頁
    ），可認原告所主張之其已完成三重設計工程乙節，應有所
    本。被告雖抗辯原告迄今並未提供4、5節柱鋼構加工設計之
    完整書面圖說及CAD檔，致原設計建築師事務所無法比對審
    查云云。然依三重設計工程合約書（見本院卷第12頁），兩
    造就原告所承攬工作係約定：「第2至5節鋼構加工設計圖結
    構設計，製作項目含：2D圖示、2D零組件BOM爆炸圖示、結
    構圖示。此設計完成結案後，並要事先完全的支付完此設計
    款項後，才能給完整的設計檔案」，可知原告於完成設計工
    作後，被告需先支付全數款項，原告始需交付完整設計檔案
    予被告，故被告以原告未交付第4、5節柱鋼構加工設計之完
    整書面圖說及CAD檔為由，拒絕給付三重設計工程尾款，即
    屬無據。況依原告所提出LINE對話紀錄，當原告負責人向被
    告表明需給付尾款後再給CAD檔時，被告係稱「會啦」，未
    向原告負責人反應需交付CAD檔交由業主審查後始能付款之
    事，且當原告負責人向被告催討三重設計工程尾款時，被告
    係向原告稱：「我在追業主快審快核，俾利後續作業」、「
    三重的我已經請承辦人幫忙送出給勝泰丰，如果款項沒下來
    ，昨天我已經答應你挪移我其他工程款分二次給你，事實上
    審圖也尚未核定」等語（分見本院卷第44、第45頁及第48頁
    ），均未見被告曾向原告反應因原告未交付第4、5節柱鋼構
    加工設計之完整書面圖說及CAD檔，導致業主無法付款一事
    ，益徵被告前述抗辯，恐係臨訟卸責之詞，顯非可採。原告
    既已完成三重設計工程，依照前揭合約書約定，被告即需給
    付三重設計工程尾款44,000元予原告。
　⑶原告另主張其已完成延平北路設計工程乙節，已提出LINE對
    話紀錄及設計圖紙紀錄各1份為證（分見本院卷第88至108頁
    及第162頁），而此延平北路設計工程共有7項乙節，復為兩
    造所不爭執，觀諸前開設計圖紙紀錄，已見有7項設計圖面
    （見本院卷第162頁），故原告主張其已完成延平北路設計
    工程乙節，應屬可採。被告雖抗辯原告只完成其中頂樓鋼構
    設計、七樓樓梯間裝修及三四樓上下樓梯此3項目，其餘如
    一樓雨遮、一樓室外玻璃屋、一樓停車場特殊雨遮及頂樓隔
    柵設計工程等均未完成工作云云。然參原告所提出之LINE對
    話紀錄，原告負責人與被告對話時，原告負責人即分別將如
    「平面繪製施工圖」、「3F樓梯」、「RF樓梯夾層」、「雨
    遮」、「屋突一夾層及側面採光罩」、「右側鋁隔柵」、「
    延平北路大樓構建圖」、「RF鋼構圖面解答」、「延平北路
    大樓構件細部圖」及「延平北路大樓平面圖」等設計圖檔傳
    送予被告（見本院卷第89至92頁），應可認原告已將包括一
    樓雨遮、室外玻璃屋、停車場特殊雨遮及頂樓隔柵等設計圖
    檔交予被告，被告前述所辯，恐與事實不符。再依前述對話
    紀錄，當原告向被告催討延平北路設計工程尾款時，被告未
    曾向原告反應尚有4項設計未完成因而拒絕付款一事，故被
    告抗辯原告並未完成延平北路設計工程，即屬無據。
　⑷雖依前述LINE對話紀錄得知被告曾向原告負責人反應原告所
    設計之三至四樓上下樓梯圖面有瑕疵，導致被告依圖製作後
    無法安裝等情，然此為原告所否認，故被告此部分抗辯是否
    屬實，尚難認定。且按稱承攬者，謂當事人約定，一方為他
    方完成一定之工作，他方俟工作完成，給付報酬之契約，民
    法第490條第1項定有明文。按工程之是否完工，與工程之瑕
    疵各有不同之概念。工程雖已完工，但有瑕疵，僅生瑕疵修
    補或減少價金請求之問題，究不能謂尚未完工（最高法院89
    年度臺上字第2068號判決意旨參照）。原告既已完成延平北
    路設計工程之工作，依照前述說明，被告本即有支付承攬報
    酬之義務，縱原告所完成設計工程有如被告所指瑕疵乙情屬
    實，被告亦僅得請求原告就該瑕疵修補或請求修補費用，尚
    不得拒絕給付承攬報酬，故被告前述抗辯，亦無依據。原告
    既已完成延平北路設計工程，依照前揭合約書之約定，被告
    即需給付延平北路設計工程尾款16,500元予原告。
  ㈢原告因無法證明被告就機場設計工程及南山大樓設計工程曾
    有追加設計，或原告業已完成該追加設計工作，原告自不得
    請求被告另行給付前述工程之追加設計承攬報酬：
　⑴被告已就機場設計工程及南山大樓設計工程全數給付承攬報
    酬予原告乙節，為兩造所不爭執。原告主張被告就機場設計
    工程、南山大樓設計工程曾另行追加設計乙節，固提出LINE
    對話紀錄為佐證（見本院卷第58至87頁）。然參前述對話紀
    錄內容，多係原告負責人與被告商談設計圖面修改事宜，並
    無法明確證明被告就機場設計工程、南山大樓設計工程曾另
    追加其他設計之情事。再參前述設計工程合約書（見本院卷
    第14至16頁），可知兩造此二項設計工程之製作內容均約定
    原告需為2至20次細部修改，亦即，原告於完成此2設計工程
    後，尚需無償依被告指示進行2至20次之細部修改。故被告
    縱曾多次要求原告需修改原告所交付設計工作，尚難依此而
    認此係被告另行追加設計之事實。
　⑵雖被告於前述LINE對話紀錄曾向原告負責人稱：「何況我只
    答應中和案修改3000元」一語（見本院卷第70頁），然觀諸
    被告前述對話前後語意，被告係向原告負責人稱：「你不修
    改怎麼會產生費用，何況我只答應中和案修改3000元，機場
    都還在等修正，怎麼知道你會不會漫天要價，甚至要求中和
    南山要提供材料統計表、CAD檔比例修正，你迄今仍未提供
    ，我怎麼付3000元」等語，可知被告就中和案（按即南山大
    樓設計工程）縱有曾答應另行支付修改費3,000元，然此仍
    需以原告已完成並交付該修改設計為要件，然原告就南山大
    樓設計工程之所為修改內容為何、是否係原設計之細部修改
    、原告是否已完成該追加修改或設計各節，均未能提出明確
    事證以實其說，故原告請求就機場設計工程及南山大樓設計
    工程被告應另行給付追加設計之承攬報酬，均無依據。　
　㈣原告不得以被告未給付三重設計工程及延平北路設計工程尾
    款為由，請求被告給付以前述合約總價百分之50計算之懲罰
    性違約金：
　⑴按附停止條件之法律行為，於條件成就時，發生效力，民法
    第99條第1項定有明文。本件原告主張其完成三重設計工程
    、延平北路設計工程等工作後，經原告向被告催討前述工程
    尾款後，被告仍拒絕給付，依設計工程合約書之約定，原告
    得向被告請求給付依前述合約承攬總價百分之50計算之懲罰
    性違約金等情，然此為被告否認。依照前述規定，原告能否
    請求被告給付懲罰性違約金應視前述合約關於給付懲罰性違
    約金之約定為何。
　⑵經查，觀諸前述二設計工程合約書（分見本院卷第12頁及第1
    8頁），此二份合約均約定：「雙方如有一方違反本合約所
    定之期限，以每逾1日處以契約總金額千分之一之違約金（
    不計上限），而超過原合約上的時間以上，將另加總款金額
    的百分之50的懲罰性違約金」等語，可見原告據以請求被告
    另行給付以合約總價百分之50計算之懲罰性違約金，係以
　　「每逾1日處以契約總金額千分之一之違約金（不計上限）
    ，而超過原合約上的時間以上」為停止條件，亦即，需「每
    逾1日處以契約總金額千分之一之違約金（不計上限），而
    超過原合約上的時間以上」此停止條件成就時，原告始取得
    前述懲罰性違約金請求權，然兩造所約定之前述停止條件並
    非明確，且原告並未舉證證明前述停止條件現是否已成就，
    故原告請求被告另行給付依前述合約承攬總價百分之50計算
    之懲罰性違約金，即有未合。
五、從而，原告依承攬關係及系爭設計工程合約書之約定，請求
    被告應給付原告60,500元，及自起訴狀繕本送達翌日（即11
    1年7月3日）起至清償日止，按年息百分之5計算之利息，為
    有理由，應予准許，原告逾此部分之請求，為無理由，應予
    駁回。
六、本件事證已臻明確，兩造其餘攻擊防禦方法及所提證據資料
    ，核與本件判決所得心證及結果均不生影響，毋庸逐一論述
    ，附此敘明。
七、本件係就民事訴訟法第427條第1項適用簡易程序所為被告部
    分敗訴之判決，依同法第389條第1項第3款規定，應依職權
    就原告勝訴部分宣告假執行，並依職權確定訴訟費用額為1,
    330元（第一審裁判費），其中650元應由被告負擔，其餘68
    0元由原告負擔。
中　　華　　民　　國　　111 　年　　12　　月　　7 　　日
                  士林簡易庭法  官  莊明達
上列正本係照原本作成。
如不服本判決，應於判決送達後20日內，向本院提出上訴狀並應
記載上訴理由，如於本判決宣示後送達前提起上訴者，應於判決
送達後20日內補提上訴理由書（須附繕本）。
中　　華　　民　　國　　111 　年　　12　　月　　7 　　日
                            書記官  王淳平